臺灣高等法院刑事判決
109年度上訴字第95號
上  訴  人  
即  被  告  張日上  




上列上訴人因毒品危害防制條例案件，不服臺灣桃園地方法院10
8年度審訴字第1291號，中華民國108年10月18日第一審判決（起
訴案號：臺灣桃園地方檢察署108年度毒偵字第1866號），提起
上訴，本院判決如下：
    主  文
上訴駁回。
    理  由
一、按不服地方法院之第一審判決而上訴者，須提出上訴書狀，
    並應敘述具體理由，為上訴必備之程式。倘其上訴書狀已敘
    述理由，但所敘述者非屬具體理由，仍屬不符上訴之法定程
    式，由第二審法院以其上訴不合法律上程式，判決駁回，不
    生定期命補正之問題。此觀刑事訴訟法第350條第1項、第36
    1條、第362條前段及第367條前段之規定自明。且自同法第3
    61條之修法過程以觀，原草案為：「依前項規定提起上訴者
    ，其上訴書狀應敘述理由，並引用卷內訴訟資料，具體指摘
    原審判決不當或違法之事實。其以新事實或新證據為上訴理
    由者，應具體記載足以影響判決結果之理由」，嗣經修正通
    過僅保留「上訴書狀應敘述具體理由」之文字，其餘則刪除
    ，故所稱「具體理由」，並不以其書狀應引用卷內訴訟資料
    ，具體指摘原審判決不當或違法之事實，亦不以於以新事實
    或新證據為上訴理由時，應具體記載足以影響判決結果之情
    形為必要。但上訴之目的，既在請求第二審法院撤銷或變更
    第一審之判決，所稱「具體」，當係抽象、空泛之反面，須
    就不服判決之理由為具體之敘述而非空泛之指摘而言，亦即
    須就其所主張第一審判決有違法或不當之情形，舉出該案相
    關之具體事由足為其理由之所憑，而非徒托空言或漫事指摘
    ；若僅泛言原判決認事用法不當、採證違法或判決不公、量
    刑過重等空詞，而無實際論述內容，即無具體可言（最高法
    院106年第8次刑事庭會議決議意旨參照）。
二、本件上訴人即被告張日上因犯毒品危害防制條例第10條第1
    項施用第一級毒品罪，經原審判處有期徒刑10月；扣案之注
    射針筒壹支沒收。原審係依憑被告之自白、台灣科技檢驗股
    份有限公司濫用藥物檢驗報告、桃園市政府警察局桃園分局
    被採尿人尿液（尿液檢體編號為D-0000000號）暨毒品真實
    姓名與編號對照表、桃園市政府警察局桃園分局扣押筆錄、
    扣押物品目錄表各1份、扣案物品照片1張在卷可按，復有被
    告所有供施用毒品所用之注射針筒1支扣案足佐。並敘明：
    依卷附被告提示簡表、刑案資料查註紀錄表、全國施用毒品
    案件紀錄表、毒品及前科紀錄簡表及矯正簡表及本院被告前
    案紀錄表所示，被告前因施用第一、二級毒品案件，經原審
    法院以88年度少調字第1015號裁定送觀察、勒戒後，因認有
    繼續施用毒品傾向，再以88年度少調字第1015號裁定令入戒
    治處所施以強制戒治，因其戒治成效經評定為合格，復經原
    審法院以88年度少調字第1015號裁定停止戒治，於民國89年
    1 月24日停止戒治出所，並付保護管束，迄至89年9 月12日
    保護管束期滿且停止戒治未經撤銷，視為強制戒治期滿執行
    完畢，該次施用毒品犯行，並以88年度少調字第1510號裁定
    不付審理確定；繼於前開強制戒治執行完畢後5 年內之90年
    間，因連續施用第一級毒品、施用第二級毒品案件，經原審
    法院以91年度訴字第716 號判決分別判處有期徒刑7 月、3 
    月，應執行有期徒刑8 月確定，被告於本案施用毒品之犯行
    ，已不合5年後再犯之規定，本件應予追訴處罰。復審酌被
    告於為本案犯行之前，已曾因施用第一級毒品犯行經受觀察
    、勒戒及強制戒治等處分之執行，復曾屢因施用第一級毒品
    經判處罪刑確定，或已執行完畢，或受刑之部分執行並蒙獲
    假釋之寬典（至尚有三案係分別於108 年6 月6 日經原審法
    院以108 年度審訴字第323 號判決判處有期徒刑4 月；同年
    8 月2 日經原審法院以107 年度審訴字第1993號判決分別判
    處有期徒刑11月、10月、10月、5 月、5 月、5 月；同日經
    原審院以108 年度審訴字第882 號判決判處有期徒刑5 月；
    因宣判日都已在本件行為時之後，對本件實行之際顯不具警
    示惕儆性，故不列為酌量因素），有本院被告前案紀錄表、
    本院前案案件異動查證作業查詢表為憑，詎尚不知省惕，未
    能記取教訓並戒除施用毒品之劣習，竟再犯本件施用毒品罪
    ，足徵其沾染毒癮頗深，惟衡以施用毒品乃僅戕己身心健康
    之舉，究對他人法益不生任何直接實質之侵害，但顯形式上
    之違法，反社會性程度甚低，是對類此質屬「自傷」之作為
    施予合宜之懲處藉示行徑之非價兼畀與隔絕毒品之適當期間
    即可，唯逐一味漸次遞增累堆其刑而以峻罰相加，致應受之
    刑度遠重於因施用毒品容或衍生之多種實際侵及他人各類法
    益之犯行，須否如此、果否必要暨存何裨益，有否失卻責、
    罰之衡平性而逸離應擔之罪責極甚，更是否淪有本末倒置之
    疑，咸存容具商榷之餘地，然其事後始終坦認犯行無隱，態
    度尚可等一切情狀，酌情量處上述罪刑及諭知沒收扣案注射
    針筒1支等旨。從形式上觀察，原判決均已詳述其所憑證據
    、認定理由及量刑依據，並無認定事實錯誤、量刑瑕疵或違
    背法令之情形。
三、被告提起上訴，理由略以：被告就本件犯行自警詢迄於偵、
    審中均坦承犯行，未浪費社會成本，實具悔悟之心，態度良
    好，原審未詳加考量，量刑過重，請求法院從輕量刑云云。
四、經查：
  ㈠按量刑之輕重，係屬為裁判之法院得依職權裁量之事項，苟
    其量刑已以行為人之責任為基礎，並斟酌刑法第57條所列一
    切情狀，在法定刑度內，酌量科刑，如無偏執一端，致明顯
    輕重失衡情形，不得遽指為不當或違法（最高法院72年度台
    上字第6696號判例意旨參照）。
  ㈡查本件原判決量刑既以行為人之責任為基礎，就被告之犯罪
    情節及科刑部分之量刑基礎，已於理由欄內具體說明，業如
    前述，原判決既已斟酌刑法第57條各款事由，基於刑罰目的
    性之考量、刑事政策之取向以及行為人刑罰感應力之衡量等
    因素而為刑之量定，並未逾越法定刑度，客觀上並無量刑畸
    重畸輕之裁量權之濫用，而無顯然失出或有失衡平之情事。
    上訴意旨所指被告坦承不諱態度良好，有悔悟之心及未浪費
    社會成本等情，業據原審審酌在案。況參酌被告除本案外，
    前已有多次因施用毒品案件經判處罪刑，可見被告並無法抗
    拒毒品誘惑，一再施用毒品。被告執其有心戒毒，請求從輕
    改判云云，顯不足以影響原判決量刑刑度之本旨，當不足以
    認為原審判決有何不當或違法。原審就本案被告所犯施用第
    一級毒品罪，量處有期徒刑10月，量刑允當，難認有何過重
    之情。
五、綜上所述，被告於上訴狀內雖已敘述上訴理由，惟係針對原
    判決得自由裁量以求個案妥當性之量刑事項再為爭執，並非
    依據卷內既有訴訟資料或提出新事證，指摘或表明第一審判
    決有何採證、認事、用法或量刑等足以影響判決本旨之不當
    或違法，要難謂其上訴書狀已經敘述具體理由。揆諸上開說
    明，本件上訴顯無具體理由而不合法定程式，應予駁回，並
    不經言詞辯論為之。
據上論斷，應依刑事訴訟法第367條前段、第372條，判決如主。
中　　華　　民　　國　 109　　年　　1 　　月　　21　　日
                  刑事第四庭    審判長法　官  陳筱珮
                                      法　官  陳玉雲
                                      法　官  邱滋杉
以上正本證明與原本無異。
如不服本判決，應於收受送達後20日內向本院提出上訴書狀，其
未敘述上訴之理由者並得於提起上訴後20日內向本院補提理由書
（均須按他造當事人之人數附繕本）「切勿逕送上級法院」。
                                      書記官 陳淑婷
中　　華　　民　　國　　109 　年　　1 　　月　　22　　日

附錄：本案論罪科刑法條全文                             
毒品危害防制條例第10條
施用第一級毒品者，處 6 月以上 5 年以下有期徒刑。
施用第二級毒品者，處 3 年以下有期徒刑。